【裁判字號】    94,訴,1995
【裁判日期】    950317
【裁判案由】    毒品危害防制條例
【裁判全文】
臺灣高雄地方法院刑事判決              94年度訴字第1995號
公  訴  人  臺灣高雄地方法院檢察署檢察官
被      告  丁○○
指定辯護人  本院公設辯護人戊○○
上列被告因違反毒品危害防制條例案件，經檢察官提起公訴（93
年度偵字第22837、24855號），本院判決如下：
    主  文
丁○○販賣第二級毒品，處有期徒刑柒年肆月，褫奪公權伍年，
扣案之第二級毒品甲基安非他命貳包（含包裝袋合計驗前毛重柒
點柒公克，驗後毛重柒點陸公克）沒收銷燬，諾基亞廠牌行動電
話壹支（門號：0000000000，不含SIM卡）沒收。
    事  實
一、丁○○前因施用毒品案件，於本院民國93年訴字第1351號審
    判案件中逃逸，經本院於93年10月21日通緝，其因藏匿於高
    雄縣鳳山市○○路23號之1 「中日超商」大樓五甲地區一帶
    ，因而認識曾在「中日超商」擔任店員之甲○○。丁○○明
    知甲基安非他命如供人施用，對他人之身體健康將造成極大
    危害，屬毒品危害防制條例第2 條第2 項第2 款所列之第二
    級毒品，依法不得販賣，其竟因知甲○○初染毒癮，需用毒
    品，乃意圖販賣營利，於93年11月8 日14時41分32秒許，以
    其所有之行動電話0000000000撥打至甲○○持有使用之行動
    電話0000000000，詢問甲○○是否需用毒品欲兜售之，甲○○表示願意購買，其等遂於電話中商議約定，由丁○○以新
    台幣（下同）5000元之代價，將甲基安非他命2 小包（含包
    裝袋驗前毛重合計7.7 公克，驗後毛重合計7.6 公克）販賣
    予甲○○施用，並約定於同日17時許，在丁○○住處樓下位
    於高雄縣鳳山市○○路23號之1 「中日超商」前紅磚人行道
    進行交易，丁○○為掩人耳目，並表示會將毒品置放於人行
    道上大型花盆植栽之草叢中。嗣於同日17時許，甲○○攜帶
    現金5000元（1000元鈔票5 張），騎乘機車搭載不知情之女
    友郭曉蓉前往上址，於同日17時4 分58秒先以其上開行動電
    話撥打丁○○上開電話告知其即將到達乙事，嗣於同日17時
    10分許到達後，郭曉蓉先在一旁等待，甲○○再於同日17時
    10分35秒許以其行動電話聯絡丁○○，告知其已到達，丁○○遂自「中日超商」同棟大樓下樓走出人行道，以眼神示意
    甲○○毒品置放之盆栽位置後，由甲○○取出收藏，然當甲○○正欲交付價金5000元時，適為接獲線報，預先埋伏於該
    處對街欲緝拿通緝犯丁○○之高雄縣政府警察局刑警人員丙○○、林慶良、乙○○、江國財、楊文化等人目睹其等交易
    全情，乃於同日17時20分許一擁上前查緝，甲○○見狀隨即
    將該甲基安非他命2 包丟棄至馬路上，經警將其等2 人逮捕
    回警局訊問，並將上開毒品送驗後，因而查悉上情。
二、案經高雄縣政府警察局移送台灣高雄地方法院檢察署檢察官
    偵查起訴。
    理  由
一、證據能力部分：
  (一)按「被告以外之人於檢察事務官、司法警察官或司法警察調
    查中所為之陳述，與審判中不符時，其先前之陳述具有較可
    信之特別情況，且為證明犯罪事實存否所必要者，得為證據
    。」刑事訴訟法第159 條之2 定有明文。又司法警察並無命
    證人具結之權利，司法警察詢問證人，並未準用具結之相關
    規定，證人於警察機關前之虛偽陳述，亦無偽證刑責之追訴
    問題（刑法第168 條、刑事訴訟法第196 條之1 參照），是
    證人於司法警察調查中之陳述，並無具結問題，僅受上開傳
    聞法則之限制。查本件證人甲○○於警詢中原指述伊向被告
    丁○○購買毒品犯行，然於本院審理中則否認之，且辯稱：
    警詢中，警察曾要求伊指述被告等語，二者即有不符之情形
    。經查：證人甲○○於警詢中並未遭警以任何不正當方法取
    供，警員亦未誘令甲○○指控被告，業經證人即製作筆錄警
    員丙○○、乙○○到庭證述明確（審理卷頁150） ，且警詢
    筆錄均係警察以一問一答連續錄音方式製作完成，詢問者態
    度平和，甲○○對於所詢問題均能明確回答，查無遭受以不
    正當方法取供之情形，所答內容亦核與筆錄內容相符，均經
    本院依職權勘驗警詢錄音帶，並製有勘驗筆錄在卷可稽（審
    理卷頁147） ，證人甲○○經參與上開勘驗過程後，亦當庭
    心虛坦言實際上未遭警以不正當方法取供，亦未遭強令指述
    被告等語（審理卷頁148） ，此外，證人甲○○經移送至檢
    察官偵查中時，亦與警詢中為同樣之陳述，顯見其警詢時並
    未遭受任何不當外力影響，另參酌其他製作筆錄之外部情狀
    ，亦無何不適當之處，本院認其先前之陳述乃具有較為可信
    之特別情況，且為證明犯罪事實存否所必要，乃有證據能力
    。
  (二)次按「被告以外之人於偵查中向檢察官所為之陳述，除顯有
    不可信之情況者外，得為證據。」刑事訴訟法第159 條之1
    第2 項定有明文。證人甲○○於偵查中之證述，業經具結在
    卷（按：結文附於臺灣高雄地方法院檢察署另案93年度毒偵
    字第6848號甲○○施用毒品偵查卷，經本院依職權調閱後查
    核屬實，見該卷頁34），且其亦坦承於偵查中並未遭受任何
    不正當方法取供之情形（審理卷頁101） ，此外，本院亦查
    無其他顯不可信之情況，則甲○○於偵查中之陳述，亦應認
    有證據能力。
  (三)再「被告以外之人於審判外之陳述，雖不符前4 條之規定，
    而經當事人於審判程序同意作為證據，法院審酌該言詞陳述
    或書面陳述作成時之情況，認為適當者，亦得為證據。」刑
    事訴訟法第159 條之5 第1 項定有明文。本件扣案之第二級
    毒品甲基安非他命2 小包，經檢察官委請高雄醫學大學附設
    中和紀念醫院鑑定，該機構經以檢驗報告之形式提出於本院
    （偵查卷頁143） ，屬被告以外之人於審判外之陳述，雖為
    傳聞證據，然被告對於上開證據之證據能力並不爭執（審理
    卷頁23），且本院審酌其作成之情況，亦無不適當之處，依
    上開規定，自有證據能力。
二、實體部分：
    訊據被告均矢口否認涉有上開犯行，辯稱：伊下樓恰遇到甲○○，正詢問甲○○要如何叫計程車時，警察即一擁上前抓
    人，甲○○突然將2 包東西丟出去，伊不知係何物，伊絕對
    沒有販賣毒品予甲○○云云，然查：
  (一)被告於上開時地，販賣第二級毒品甲基安非他命2 小包（含
    包裝袋驗前毛重合計7.7 公克，驗後毛重合計7.6 公克）予
    甲○○，甫交付予甲○○收受，然甲○○尚未交付價金之際
    ，恰為埋伏附近之員警丙○○、乙○○等人上前查獲等情，
    迭據證人甲○○於警詢、偵查中坦白證稱：「該2 包毒品係
    我向在場之丁○○所購買，聯絡方式是丁○○以手機000000
    0000號打我的電話0000000000，問我有沒有需要，然後在約
    定地點交易，交易金額為5000元。」、「丁○○於今天下午
    14時左右打電話問我需不需要毒品甲基安非他命，然後約在
    國富路23號之1 前交易，丁○○以動作眼神暗示我毒品已經
    放在鳳山市○○路23之1 號前人行道上的大型花盆內草叢中
    」、「當日要買5000元，她放在國富路23號人行道上的花盆
    ，我已經取得毒品，她會跟我拿錢」等語明確（警卷頁11、
    偵查卷頁32），證人丙○○、乙○○亦到庭證述：「我們原
    本只是接獲線報要去抓通緝犯即被告，事先不知道他們在交
    易毒品，結果當場查獲甲○○持有毒品後，一起帶回警局詢
    問，經詢問證人甲○○，其自己才講出是向被告購買毒品」
    、「我們有看到他們聊天，丁○○有作勢拿東西給甲○○，
    但我們因為與他們有一段距離，所以無法確定是甚麼東西，
    之後我們一擁向前，甲○○看到我們之後，就把他手上的東
    西丟到馬路上。」等語在卷（審理卷頁151 、152） ，且現
    場查扣之疑似第二級毒品甲基安非他命2 小包，經送請高雄
    醫學大學附設中和紀念醫院鑑定後，確呈毒品陽性反應（含
    包裝袋驗前毛重合計7.7 公克，驗後毛重7.6 公克），亦有
    該扣案物及檢驗報告1 紙在卷可稽（偵查卷頁143）。
  (二)證人甲○○於本院審理中雖改口證稱：警察說被告係通緝犯
    ，叫伊直接給她背這條罪即可，伊一時不懂事就指述被告；
    又伊係向一名綽號「阿信」之男子購買毒品，沒有向被告購
    買，5000元係伊自己本來就有的錢，不是要購買毒品的等語
    ，然查：
  １本院命甲○○與製作筆錄之警員丙○○、乙○○當場對質，
    並依職權勘驗警詢錄音帶後，因查無警察以不正當方法取供
    等情事，甲○○即當庭心虛坦承：於警詢中所述均係出於自
    由意志，實際上警察並無要求伊指訴被告（審理卷頁148）
    ，且有本院勘驗筆錄在卷可參（審理卷頁139） ，此外，甲○○於偵查中亦仍指訴向被告購買毒品等語，且坦承於偵查
    中亦未遭受任何不正當方法取供，檢察官亦未強迫伊指訴被
    告（審理卷頁101） ，則甲○○於警詢或偵查中，均係於未
    受外力干擾之情況下，而為之自由陳述，堪予認定。
  ２又檢警訊問甲○○時，分別係於93年11月8 日、94年11月9
    日，然檢方於93年11月16日方向和信電信公司調得被告所持
    0000000000行動電話與甲○○所持0000000000號行動電話之
    雙向通聯紀錄，此觀諸卷附筆錄簽名時間、調閱通聯紀錄審
    理單自明（偵查卷頁38）。而依和信電信公司移送之通聯紀
    錄表顯示，被告持用之0000000000行動電話，確於93年11月
    8 日14時41分32秒撥打至甲○○持用之0000 000000 號行動
    電話，通話時間迄14時44分3 秒止，當時被告之發話基地台
    位址係位於高雄縣鳳山市○○○路451 號、高雄縣鳳山市○○路316 號4 樓等地（偵查卷頁40），甲○○之受話基地台
    位址係位於高雄市前鎮區○○○路260 號、高雄市新興區○○○路47號（偵查卷頁116 背面），其通話時間、地理位置
    乃符合證人甲○○所證：被告於當日14時許自國富路住處（
    按：五甲地區）附近打電話問伊要不要買毒品乙節；嗣於17
    時4 分58秒迄17時5 分7 秒，17時10分35秒迄17時10分40秒
    ，被告甲○○則以其上開電話聯絡丁○○上開電話2 次，此
    時甲○○之發話基地台位址分別係位於高雄縣鳳山市○○路
    378 號、高雄縣鳳山市○○○路451 號（偵查卷頁116 背面
    ），被告之受話基地台位址則均位於高雄縣五甲一路451 號
    （偵查卷頁40背面），核與甲○○所證：伊於17時左右與被
    告聯絡，約定好在國富路23號之1 前交易等情相符，因甲○○於警詢、偵查時，檢警尚未調得上開通聯紀錄，自無強逼
    甲○○詳述交易時間、聯絡方式之可能，然甲○○所證被告
    兜售毒品、約定購買毒品之時間、地點，竟均與通聯紀錄所
    載之通話時間、發送話地點相符，除益證警察並未強令甲○○指訴被告外，亦顯見甲○○於警察、偵查中所述，確係因
    初到案後，犯後知錯，無意且無暇砌詞狡辯，而全盤真實供
    出之詞。
  ３再者，本院勘驗警詢錄音帶前，甲○○曾於本院改口迴護被
    告，然經檢察官多次追問為何所述前後矛盾時，均面呈心虛
    表情，沉默無法回答，有本院審理筆錄在卷可稽（審理卷頁
    100 、101） ；又就毒品販賣者部分，其雖改稱係向「阿信
    」購買，然經檢察官嚴詞詰問該「阿信」係何人時，其復稱
    ：「送過來的不是阿信本人」，經本院追問毒品係何時何人
    交付，其復改稱：「很久了，我不清楚」，再追問被查獲前
    毒品係何人交付，其亦迴避稱：「我不清楚」（頁102） ；
    就當日有無與被告通過電話，為何見面等節，初經辯護人詢
    問時乃稱：「有，我有打電話給丁○○，目的是要聊天」等
    語（頁98），嗣為迴護丁○○，乃改稱：「我之前在超商工
    作，丁○○偶爾下來打電玩，平時沒有聯絡。」、「我沒有
    丁○○的電話，我只有阿信的電話」（頁106） ，嗣連辯護
    人均覺其所述前後矛盾，再問以：「剛開始時，我不是問你
    是否有打電話給丁○○，你回稱有，為何又說沒有丁○○的
    電話？」，則又改稱：「是丁○○打給我的」，辯護人再詢
    以「丁○○為何會有你的手機號碼？」時，復推稱「我不知
    道」等語（頁107） ，屢屢一經反覆詰問，即相互矛盾；尤
    其，證人迴護稱當日與丁○○係通話聊天，然其與丁○○相
    距10餘來歲，僅因打工機會認識，平常不常聯絡，焉會於案
    發當日特地以電話聊天，此與常情不符；又其迴護稱系爭查
    扣毒品，係之前即向他人購買持有，當日聯絡的是阿信等語
    ，然系爭扣案毒品驗後毛重合計達7.6 公克，已遠超出一般
    毒癮者一次施用之份量，證人既係供己吸食，焉有隨時持有
    出門之理，且既已有足夠之吸食份量，案發當日又何須再向
    「阿信」購買？故證人所述除前後多所矛盾外，亦與常情不
    符，在在均顯示係刻意迴護被告之詞。
  ４此外，本院於直接審理中乃查知甲○○係一單純青年，現仍
    於軍中服役，純粹係施用毒品之購買者，且與被告間並無仇
    隙，被告亦自承與甲○○無仇怨糾紛，甲○○不會陷害伊（
    偵查卷頁136 、審理卷頁158） ，衡情甲○○應無誣陷被告
    之理。綜上，甲○○於警詢、偵查中之證言，既核與證人丙○○、乙○○所證查獲情形大致相符，且所證與被告聯絡購
    買毒品之通話時間、約定地點，核與通聯紀錄相符，復有當
    場查獲之扣案毒品可證，本院認甲○○於警詢、偵查中之證
    詞，因與事實相符，較為可信。
  (三)被告雖辯稱：伊當天沒有打電話給甲○○，當時係巧遇甲○○，欲詢問甲○○如何叫計程車等語（偵查卷頁135 、審理
    卷頁21），然查：被告自承案發前係居住於遭查獲之國富路
    一帶，對於當地之地理環境，理應較甲○○較為熟悉，且其
    係一30餘歲而有社會見聞之青壯人士，衡情應無請教他人如
    何點叫計程車之理，所辯顯不合理，益見係臨訟心虛、情急
    詞窮；再者，依上開通聯紀錄，被告當日確與甲○○通過3
    通電話，縱甲○○於本院審理中欲袒護被告，亦承認曾與被
    告通過電話，被告辯稱當日未打電話予甲○○，係巧遇甲○○等語，亦與事實不符；又被告於警詢雖辯稱：0000000000
    號行動電話，係綽號「阿發」之男子於案發當日下午在中日
    超商後面拿給伊使用等語，然查：依通聯紀錄所示，甲○○
    於17時4 分58秒迄17時5 分7 秒，17時10分35秒迄17時10分
    40秒均與0000000000號電話聯絡，嗣警察隨即於17時20分上
    前將持有該手機之被告查獲，顯見甲○○該2 通電話確實係
    與被告聯絡無訛；況該「阿發」之男子如真有其人，果真交
    付手機予被告使用，衡情與被告交誼匪淺，應會留下相關聯
    絡方式，以便日後取回手機，然被告卻無法陳述「阿發」之
    真實姓名與聯絡方法，已與常情有違，此外，其於偵查中經
    檢察官進一步追問，復改口稱：「（有給甲○○你的電話？
    ）是黃榮信的電話，電話是黃榮信交給我的，怕我對那地方
    不熟，如果有不熟可以打電話回來問。（不是被查獲2 支手
    機？）1 支是同居人的，他寄在1 位妹妹那裡，那妹妹說1
    位叔叔叫他交給我的」（偵查卷頁135） ，此時「阿發」已
    轉變為「黃榮信」，於本院審理中又絕口未再提及「阿發」
    或「黃榮信」，顯見該名「阿發」男子顯為虛構。綜上，本
    件被告販賣毒品甲基安非他命犯行，事證明確，應依法論科
    。
三、按刑事法上販賣罪之完成，與民事上買賣契約之成立，二者
    概念尚有不同，刑事法上之販賣行為，須以營利為目的，將
    標的物販入或賣出，有一於此，其犯罪行為即為完成，而所
    謂賣出，自應以標的物已否交付為斷，苟標的物已經交付，
    縱令買賣價金尚未給付，仍應論以販賣既遂罪（最高法院89
    年度台上字第3539號判決意旨參照）。本件被告基於意圖營
    利之目的，透過將毒品置放於人行道花盆中，由甲○○自行
    取走之方式，業已將第二級毒品甲基安非他命2 小包交付甲○○，僅因突然為警查獲，甲○○未及將價金5000元交付，
    仍屬既遂犯，故核其所為，係犯毒品危害防制條例第4 條第
    2 項之販賣第二級毒品罪。被告持有甲基安非他命之低度行
    為，為販賣甲基安非他命之高度行為所吸收，不另論其持有
    罪責。爰審酌被告現年36歲，係有社會見識之人，明知甲基
    安非他命毒品，如供他人施用害人不淺，其仍欲藉販賣毒品
    圖利，所為罪質及惡性非輕，且犯後否認犯罪，並未見其悔
    過之意，所查扣販賣之毒品驗後毛重亦達7.6 公克，雖非鉅
    大，仍非輕微等一切情狀，量處如主文所示之刑，並依其所
    犯販賣第二級毒品罪之性質，認有褫奪公權之必要，爰併予
    宣告褫奪公權5 年。又被告犯後否認犯行，不知悔過，尤其
    本案兜售之對象甲○○，係甫出社會之年輕人士，有其等年
    籍在卷可稽，被告應知購買者如沾染毒品成癮，後果不堪設
    想，竟仍販賣，害人匪淺等一切情狀，認其情並無可憫之處
    ，而無刑法第59條減刑之適用，併此敘明。扣案之第二級毒
    品甲基安非他命2 包（含包裝袋合計驗前毛重7.7 公克，驗
    後毛重7.6 公克，包裝袋上因均殘留有些微毒品，客觀上無
    法與毒品析離，亦應視同毒品），應依毒品危害防制條例第
    18條第1 項前段，宣告沒收銷燬之；另扣案之諾基亞廠牌行
    動電話1 支（門號0000000000，門號申請名義人雖係Namwon
    g Khibo ，然無礙於手機所有權之認定，偵查卷頁121） 係
    被告所有，供對外聯絡販賣甲基安非他命所用之物，爰依毒
    品危害防制條例第19條第1 項規定宣告沒收，其內之SIM 卡
    依承租門號定型化契約約定，所有權歸屬電信公司所有，不
    另宣告沒收；至於另支扣案內含門號0000000000諾基亞廠牌
    行動電話，無法證明與被告本件犯行有關，爰不予宣告沒收
    ；另支扣案內含門號0000000000PANTECH 行動電話，係甲○○所有，現金5000元，因甲○○尚未交付，亦為甲○○所有
    ，而非被告販賣毒品所得，均不另予宣告沒收。
據上論斷，應依刑事訴訟法第299條第1項前段，毒品危害防制條
例第4 條第2 項、第18條第1 項前段、第19條第1 項，刑法第11
條前段、第37條第2項，判決如主文。
本案經檢察官己○○到庭執行職務。
中     華     民     國    95    年    3    月   17   日
                      刑事第七庭 審判長法  官  孫啟強
                                       法  官  卓立婷
                                       法  官  蔡川富
以上正本證明與原本無異。
如不服本判決，應於收受送達後10日內向本院提出上訴書狀。
中     華     民     國    95    年    3    月   17   日
                                       書記官  邱秋珍
附錄：
毒品危害防制條例第4條第2項
製造、運輸、販賣第二級毒品者，處無期徒刑或 7年以上有期徒
刑，得併科新臺幣7百萬元以下罰金。


司法院資訊處製作；財團法人民間司法改革基金會備份。
